【裁判字號】    95,上訴,3783
【裁判日期】    951229
【裁判案由】    違反槍砲彈藥刀械管制條例
【裁判全文】
臺灣高等法院刑事判決                95年度上訴字第3783號
上  訴  人
即  被  告  甲○○
選任辯護人  李秋銘律師
            黃金亮律師
上列上訴人，因違反槍砲彈藥刀械管制條例案件，不服臺灣宜蘭
地方法院95年度訴字第134號，中華民國95年9月14日第一審判決
（起訴案號：臺灣宜蘭地方法院檢察署94年度偵字第2957號），
提起上訴，本院判決如下：
    主  文
上訴駁回。
    事  實
一、甲○○明知可發射子彈具有殺傷力之改造手槍及子彈，係屬
    違禁物，未經許可，不得寄藏、持有，竟基於寄藏可發射子
    彈具有殺傷力改造手槍及子彈犯意，於民國91（下同）年底
    某日，在宜蘭縣羅東鎮金鶴KTV 內，受其友人曾銀圳（於92
    年5 月24日死亡）之委託，代為保管仿FN廠半自動手槍製造
    金屬玩具手槍更換土造金屬槍管改造而成具殺傷力改造手槍
    1支（含彈匣）及直徑約8mm金屬彈頭，有殺傷力之土造子彈
    1顆。甲○○取得前開槍彈後，即將之藏放於金鶴KTV附近之
    租屋處房間內，嗣94年9月19日凌晨3時45分許，持前開槍彈
    ，夥同林建順、陳心傑及真實姓名年籍不詳之成年男子10餘
    名，共同至宜蘭縣宜蘭市河濱公園內籃球場旁，毆打呂英璿
    、劉人佑、張育綸、林宗翰、陳世平、游丞業、游明恆等人
    （傷害部分業據撤回告訴，經檢察官為不起訴處分），期間
    ，甲○○曾亮槍壯勢。迨經警查悉追緝後，始於94年10月3
    日下午3時5分許，將受寄藏並取出壯勢前開槍彈，持交警方
    查扣。
二、案經宜蘭縣警察局移送臺灣宜蘭地方法院檢察署檢察官偵查
    起訴。
    理  由
一、訊據上訴人即被告（下稱被告）甲○○，固坦承於91年底某
    日，因受曾銀圳所託而將扣案槍彈藏放在宜蘭縣羅東鎮金鶴
    KTV附近之租屋處房間內，並於94年9月19日凌晨3 時45分許
    ，持前開槍彈至宜蘭縣宜蘭市河濱公園取出壯勢等情事，惟
    矢口否認有上開犯行，並辯稱：扣案槍枝非有殺傷力，子彈
    並未擊發，94年9月19日凌晨3時45分許，在宜蘭市河濱公園
    發生事件後，被告自動交出槍彈，應符合自首云云。惟查：
(一)被告於94年10月3日下午3時5 分許，將其受曾銀圳委託寄藏
    ，並於94年9月19日凌晨3時45分許取出壯勢之前開槍彈交予
    警方查扣後，經送內政部警政署刑事警察局，分別以性能檢
    驗法及試射法鑑定結果認定：送鑑改造手槍1 支（含彈匣，
    槍枝管制編號：0000000000號），係由仿FN廠半自動手槍製
    造之玩具金屬手槍，更換土造金屬槍管改造而成之改造手槍
    ，機械性能良好，可擊發適用子彈，認具殺傷力。送鑑子彈
    1顆，係土造子彈，具直徑8mm金屬彈頭，試射結果，可擊發
    ，認具殺傷力乙節，有內政部警政署刑事警察局94年10月17
    日刑鑑字第0940154120號槍彈鑑定書可憑（參見偵查卷43至
    45頁），是該槍彈均具有殺傷力，已甚明顯。
(二)又槍枝之所以具殺傷力，係指其足堪擊發具有殺傷力之子彈
    ，所謂性能檢驗法，係指實際操作、檢測送驗槍枝機械結構
    與功能是否完整良好，如其結構完整且擊發功能良好正常，
    則認該槍枝可供擊發適用之子彈使用。而槍枝之機械結構與
    功能之檢測包含槍管、滑套（轉輪）之材質；滑套、撞針之
    運作情形；扳機與擊錘運作、連動情形；撞針之力道等等，
    與擊發子彈時可能牽涉之運作部位有關為主。鑑定過程中，
    鑑定人員如認槍管機械結構與功能有疑義者，例如發現槍枝
    具塑膠槍管、槍管（或槍機）閉鎖不良等情形，依內政部警
    政署刑事警察局所訂標準作業程序，改以動能試射法鑑定。
    再者，美國聯邦調查局發行Handbook of Forensic Science
    內所載「Function examinations 」與該局所訂標準作業程
    序之性能檢驗法雷同；英國實務上對於槍枝「致命性」判斷
    ，只需經Gunsmith（即製造、修理槍械專門技術人員）證明
    其功能正常，無須經過試射證明其實施功能，法官即可據以
    判定其為「致命武器」，該局所訂標準作業程序「性能檢驗
    法」與世界先進各國鑑驗方法無異等情，亦經該局95年7 月
    21日刑鑑字第0950062700號函敘甚詳（參見原審卷33頁）。
(三)本件扣案改造手槍，係更換土造金屬槍管改造而成，鑑定時
    未見擊發子彈時可能牽涉之槍枝運作部位有何機械結構或功
    能上疑義存在，機械性能良好，是鑑定機關以性能檢驗法據
    以認定送鑑槍枝具有殺傷力，與世界先進各國鑑定標準同步
    ，實無可受質疑之處，益見扣案槍枝具有殺傷力，應甚明確
    。況且，本院再函請該局說明結果，據該局覆稱：有關改造
    槍枝殺傷力之鑑定，係以性能檢驗法為主，動能測試法為輔
    ，鑑定過程中，如認槍枝之機械結構與性能有疑義者，例如
    發現槍枝具塑膠槍管、槍管閉鎖不良等情形，則改以動能測
    試法鑑定，扣案槍枝其機械結構與性能完整且良好，故以性
    能檢驗法鑑定乙節，此有該局95年11月13日函文可憑（參見
    本院卷37頁），是被告空口辯稱扣案槍枝並無殺傷力云云，
    不足採取。再者，被告於91年底某日，受曾銀圳委託，代為
    保管扣案前開槍彈，並將之藏放於其在金鶴KTV 附近租屋處
    房間內等情，業據被告於偵審中供承在卷，倘若前開槍彈，
    不具殺傷力，非屬槍砲彈藥刀械管制條例所列之管制槍彈違
    禁物，曾銀圳隨意放置即可，何需特將前開槍彈交付被告代
    為保管？又倘若被告認定所保管槍彈不具殺傷力，非屬槍砲
    彈藥刀械管制條例所列管制槍彈之違禁物，又何以自曾銀圳
    處取得前開槍彈即藏放於其原有居處房間內達2、3年之久？
    並攜帶前往案發現場，自與常情未合，此與有無擊發無涉，
    是被告寄藏曾銀圳所有前開槍彈時，應已知悉前開槍彈具有
    殺傷力無訛，被告上開所辯，核係卸責之詞，礙難採信。
(四)本案是否構成自首，涉及被告於94年10月3日下午3時5 分許
    持交其所寄藏前開槍彈予警方查扣，是否符合「對於未發覺
    之罪自首而受裁判」之要件？
  1.按，所謂「發覺」，並非以有偵查犯罪權責機關或人員確知
    其人犯罪無誤為必要；如有確切之根據因而對犯人發生合理
    之懷疑，即足當之。所謂發覺犯罪事實，祇須有偵查犯罪職
    權之公務員，已知該犯罪事實之梗概為已足，無須確知該犯
    罪事實之真實內容為必要。亦即所謂未發覺，乃指犯罪事實
    未為有偵查犯罪職權之公務員所發覺，或犯罪事實雖已發覺
    ，而犯人為誰尚不知者而言。但此所謂發覺犯罪事實，只須
    有偵查犯罪職權之公務員，已知該犯罪事實之梗概為已足，
    無須確知該犯罪事實之真實內容為必要，而所知之人亦僅須
    知其有犯罪嫌疑即為犯罪業已發覺，不以確定其人為該犯罪
    之真兇無訛為必要（參照最高法院89年臺上字第110 號、88
    年度臺上字第5927號判決要旨）。
  2.證人即查獲之員警駱復華於原審時證稱：被告在案發後之94
    年9 月20日為警初訊時曾經陳述現場打架之人有人持槍，但
    當時被告並未承認為其持槍，伊當時告知被告如果有槍要將
    槍交出來，但並不知係由被告持槍，警方經幾日查訪後即知
    悉係綽號「鱔魚」之人持槍，未久，亦知悉綽號「鱔魚」之
    人即為被告，至此，伊試圖與被告聯絡，但聯絡不上，期間
    被告均未親自或請託別人告知警方其持槍之犯行，迨94年10
    月3 日被告始致電警方表明投案之意，並交出其所寄藏於94
    年9 月20日攜至宜蘭縣宜蘭市河濱公園本案改造手槍及子彈
    等語（參見原審卷66至69頁）。則被告係於94年10月3 日始
    承認自己持有（寄藏）扣案槍彈，而在此之前，警方已從查
    訪中知悉94年9月20日凌晨3時45分許，在宜蘭縣宜蘭市河濱
    公園亮槍之人為被告，是堪認被告犯本案之罪，在被告供承
    持有（寄藏）槍彈之前，已被有偵查權限員警發覺，被告於
    94年10月3 日交出槍彈供警處置之舉，顯非自首，至為明顯
    。從而，本件事證明確，被告犯行，洵堪認定，自應予依法
    論科。
二、被告行為後，刑法於94年2月2日修正公布，並於95年7月1日
    施行，參酌最高法院95年5 月23日刑事庭第八次會議決議，
    新刑法第2條第1項之規定，係規範行為後法律變更所生新舊
    法律比較適用之準據法，於新刑法施行後，應適用新刑法第
    2條第1項之規定，為「從舊從輕」之比較。新刑法第11條之
    規定，係將刑法以外之其他刑事特別法有「刑罰」及「保安
    處分」之「法律」情形，明確規範其適用原則，不涉及行為
    人罪刑之結果。新刑法第55條關於想像競合之規定，為法理
    之明文化，非屬法律之變更，均不生新舊法比較適用之問題
    。另於比較時應就罪刑有關之共犯、未遂犯、想像競合犯、
    牽連犯、連續犯、結合犯，以及累犯加重、自首減輕暨其他
    法定加減原因（如身分加減）與加減比例等一切情形，本於
    統一性及整體性原則，綜其全部罪刑之結果而為比較。本案
    涉及法律變更之罰金易服勞役部分，經附表所示比較新舊刑
    法之規定，以新刑法有利於被告，依刑法第2條第1項但書規
    定，自應適用最有利於被告之新刑法。是核被告上開所為，
    係犯槍砲彈藥刀械管制條例第8條第4項之未經許可寄藏可發
    射子彈具有殺傷力之改造手槍罪、同條例第12條第4 項未經
    許可寄藏子彈罪。又「寄藏」之受人委託代為保管，其保管
    之本身所為之「持有」，既係「寄藏」之當然結果，法律上
    自宜僅就「寄藏」行為為包括之評價（最高法院74年度臺上
    字第3400號判例意旨參照），是以不應就被告持有扣案槍彈
    ，再論以未經許可持有可發射子彈具有殺傷力之改造手槍及
    子彈罪。又被告同時寄藏改造手槍及子彈，以一寄藏行為而
    觸犯二種罪名，為想像競合犯，應從一重論以寄藏改造手槍
    罪。
三、再按，刑法第59條酌量減輕其刑，必於犯罪之情狀，在客觀
    上足以引起一般同情，認即予宣告法定低度刑期，猶嫌過重
    者，始有其適用。雖被告尚屬年輕，且係因友人之託代為保
    管藏放扣案槍彈，另被告嗣後與被害人呂英璿、劉人佑、張
    育綸、林宗翰、陳世平、游丞業、游明恆均達成和解，並經
    被害人撤回告訴在案，此有和解書及撤回告訴狀在卷可稽，
    然被告於寄藏槍彈之初，未主動向員警報繳，藏匿期間甚長
    ，於94年9 月20日當日，公然持槍彈至公共場所壯勢之行徑
    ，對社會治安危害甚鉅，要若擦槍走火，將產生無可挽回之
    悲劇，對於警方第一次初訊時之詢問亦未肯坦承犯行，類此
    犯行並不足以引起一般人同情，法院幾經斟酌，認應無刑法
    第59條適用。原審經審理結果，認被告罪證明確，因而適用
    槍砲彈藥刀械管制條例第8條第4項、第12條第4項，刑法第2
    條第1項、第11條前段、第55條、第42條第3 項、第38條第1
    項第1 款等規定，並審酌槍彈之非法持有，危害人身安全及
    社會秩序至鉅，為國法懸為厲禁，並經各類教育及傳媒宣導
    週知歷數十年，被告應無不知之理，詎猶未經許可寄藏改造
    槍彈，藐視公共規範，欠缺守法觀念，甚為可訾，應予非難
    ，被告犯後尚知坦承寄藏槍彈犯行，態度尚佳，犯罪手段、
    所生危害等一切情狀，量處被告有期徒刑三年二月，併科罰
    金新台幣三萬元，並就罰金如易服勞役部分，諭知以新臺幣
    2000元折算一日。另認，扣案仿FN廠半自動手槍製造之改造
    手槍1 支（含彈匣，槍枝管制編號：0000000000號），係屬
    違禁物，不問屬於犯人與否，應遵從刑從屬主刑原則，依新
    刑法第38條第1項第1款規定宣告沒收，至具有殺傷力之土造
    子彈1 顆，經鑑驗試射後，業已滅失，非違禁物，不予宣告
    沒收，經核其認事用法尚無違誤，量刑亦屬允當，被告提起
    上訴，否認該槍彈具有殺傷力，或請求宣告緩刑，核為無理
    由，其之上訴，自應予駁回。
據上論斷，應依刑事訴訟法第368條，判決如主文。
本案經檢察官許仲瑩到庭執行職務
中    華    民    國    95    年    12    月    29    日
                  刑事第六庭  審判長法  官  林  堭  儀
                                    法  官  莊  謙  崇
                                    法  官  蔡  聰  明
以上正本證明與原本無異。
如不服本判決，應於收受送達後十日內向本院提出上訴書狀，其
未敘述上訴之理由者並得於提起上訴後十日內向本院補提理由書
（均須按他造當事人之人數附繕本）。
                                    書記官  陳  建  邦
中    華    民    國    95    年    12    月    29    日
附表：
┌──┬───────┬────────┬──────┐
│比較│舊刑法於本案適│新刑法於本案適用│依從舊從輕原│
│法條│用之法律效果  │之法律效果      │則比較結果  │
├──┼───────┼────────┼──────┤
│刑法│修正前刑法第42│修正後刑法第42條│修正後刑法折│
│42條│條第2 項規定，│第3 項規定，易服│算標準使被告│
│    │易服勞役以銀元│勞役以新臺幣1000│易服勞役日數│
│    │1元以上，銀元3│元、2000、3000元│減少，以新刑│
│    │元以下折算1 日│折算1 日，是至少│法較有利於被│
│    │，另依修正前罰│以新台幣1000元折│告。又本案經│
│    │金罰鍰提高標準│折算1 日，惟易服│諭知科罰金新│
│    │條例第2 條規定│勞役期限為1年。 │臺幣30000 元│
│    │提高100 倍後，│                │後，折算結果│
│    │易服勞役標準頂│                │未逾6 個月之│
│    │多以銀元300 元│                │日數，亦應以│
│    │即新臺幣900 元│                │新刑法較有利│
│    │折算1 日，惟易│                │於被告（臺灣│
│    │服勞役期限為6 │                │高等法院暨所│
│    │個月。        │                │屬法院因應新│
│    │              │                │修正刑法施行│
│    │              │                │座談會彙編16│
│    │              │                │頁以下）。  │
├──┴───────┴────────┴──────┤
│經綜合比較全部罪刑之結果：                          │
│罰金易服勞役折算標準以新刑法較有利於被告，應一體適用│
│裁判時之新刑法。                                    │
└──────────────────────────┘
附錄：本案論罪科刑法條全文
槍砲彈藥刀械管制條例第8條第4項：
未經許可，持有、寄藏或意圖販賣而陳列第1項所列槍枝者，處3
年以上10年以下有期徒刑，併科新臺幣700萬元以下罰金。


司法院資訊處製作；財團法人民間司法改革基金會備份。
